【裁判字號】    99,上訴,1115
【裁判日期】    990630
【裁判案由】    違反山坡地保育利用條例等
【裁判全文】
臺灣高等法院臺中分院刑事判決        99年度上訴字第1115號
上  訴  人  臺灣苗栗地方法院檢察署檢察官
被      告  甲○○
被      告  乙○○
選任辯護人  林思銘律師
上列上訴人因被告等違反山坡地保育利用條例案件，不服臺灣苗
栗地方法院99年度訴字第79號、88號中華民國99年3月30日第一
審判決（起訴及追加起訴案號：臺灣苗栗地方法院檢察署97年度
偵字第5224號、98年偵字第2860、5674、6438號），提起上訴，
本院判決如下：
    主  文
上訴駁回。
    理  由
一、依刑事訴訟法第350條、第361條、第362條、第367條規定，
    不服地方法院之第一審判決而上訴者，須提出上訴書狀，並
    應敘述具體理由，為上訴必備之程式；其所提出之書狀未敘
    述上訴理由，或僅曾以言詞陳述上訴理由者，均應於上訴期
    間屆滿後二十日內補提理由書於第一審法院。第一審法院經
    形式審查，認逾期未補提上訴理由者，應定期間先命補正；
    逾期未補正者，為上訴不合法律上之程式，應以裁定駁回。
    倘已提出上訴理由，但所提非屬具體理由者，則由第二審法
    院以上訴不合法律上之程式，判決駁回。而所謂具體理由，
    必係依據卷內既有訴訟資料或提出新事證，指摘或表明第一
    審判決有何採證認事、用法或量刑等足以影響判決本旨之不
    當或違法，而構成應予撤銷之具體事由，始克當之（例如：
    依憑證據法則具體指出所採證據何以不具證據能力，或依憑
    卷證資料，明確指出所為證據證明力之判斷如何違背經驗、
    論理法則）；倘僅泛言原判決認定事實錯誤、違背法令、量
    刑失之過重或輕縱，而未依上揭意旨指出具體事由，或形式
    上雖已指出具體事由，然該事由縱使屬實，亦不足以認為原
    判決有何不當或違法者（例如：對不具有調查必要性之證據
    ，法院未依聲請調查亦未說明理由，或援用證據不當，但除
    去該證據仍應為同一事實之認定），皆難謂係具體理由，俾
    與第二審上訴制度旨在請求第二審法院撤銷、變更第一審不
    當或違法之判決，以實現個案救濟之立法目的相契合，並節
    制濫行上訴（最高法院97年度臺上字第892號判決意旨可資
    參照）。又理由是否具體，則屬第二審法院審查之範圍，不
    在命補正之列，亦即上訴書狀已記載理由，並有具體之敘述
    時，其上訴既屬合法，第二審法院固應就其理由之是否可取
    ，為實體之審理及判斷；如認其上訴書狀雖記載理由，但並
    未具體敘述時，則無須再命補正，可逕認其上訴不合法，以
    判決駁回之，此有最高法院97年度臺上字第1281號判決意旨
    可參。
二、本案檢察官不服原審判決提起上訴，其上訴書所載理由略謂
    ：被告甲○○、乙○○雖辯稱僅在被告李祈政之車內睡覺，
    對本件盜採之事並不知情云云，然李祈政於警詢中自承於民
    國(下同)97年10月23日下午5時即到現場查看，且自該日晚
    上10時許開始作業至翌日早上6時許，翌日上午10時許車牌
    835-GZ號曳引車外運砂石，始經查獲等語，此經過與郭獻儀
    之警詢筆錄相符，參酌本件李祈政需於車內指揮曳引車進入
    本件盜採現場，且於深夜中眾多砂石車經該小客車內之人指
    揮而不斷進出，被告潘慶伍及甲○○又均在車內，而且不可
    能從查獲日前的下午即在車內睡覺到翌日上午10時許等情觀
    之，被告乙○○、甲○○前揭所辯，委無足採，被告乙○○
    與甲○○應係與被告李祈政在現場入口不遠處之小轎車內共
    同從事把風之工作，而與本件其他被告有犯意聯絡、行為分
    擔之共犯關係甚明。原審採信被告辯解之判決理由，有違經
    驗法則、論理法則，為此提起上訴，請撤銷原判決，另為適
    當之判決等語。
三、查上訴人指稱上開等情，業經原審於判決書中敘明：「...
    被告甲○○、乙○○確實於案發時，與同案被告李祈政於現
    場共乘同一部車，而此亦為被告甲○○、乙○○所不爭執，
    然此並無法推論被告甲○○與乙○○即有從事把風之工作；
    再同案被告李祈政於本院審理中，亦陳稱被告甲○○與乙○
    ○僅是於案發當天去找伊，探詢有無工作可以做，並非從事
    把風工作等語，經查同案被告李祈政與被告甲○○、乙○○
    間僅為朋友關係，且其亦身陷本案罪嫌已自顧不暇，應無包
    庇被告甲○○、乙○○而協助其等脫罪之必要，綜上說明，
    被告甲○○、乙○○所辯並非無可採信。」（參原判決第20
    頁），已詳敘其認事用法之依據。從形式上觀察，原判決並
    無認定事實錯誤或違背法令之情形可言。本件原判決既已就
    被告被訴本案之一切情狀詳予說明其審酌之根據及理由，並
    無何違反經驗法則、論理法則、比例原則，或有何其他違法
    情事。檢察官上訴意旨置原判決所為明白論斷於不顧，仍持
    已為原判決指駁說明之陳詞再事爭辯，及對於原審法院取捨
    證據與自由判斷證據證明力之職權行使，徒以自己之說詞，
    泛指其為違法，或與判決本旨無關之細節，漫為爭執，難認
    符合首揭之上訴具體理由。
四、綜上所述，本件檢察官提起上訴，固具備形式上之理由，但
    其並未提出新事證，以供調查。亦未依據卷內之訴訟資料，
    指摘原審判決有何足以影響判決本旨之不當或違法，構成應
    予撤銷之具體事由，其上訴意旨尚不足以動搖原判決認定犯
    罪事實及量刑之基礎，依前揭說明，自非屬得上訴第二審之
    具體理由。本件上訴顯然違背法律上之程式，應予駁回，並
    不經言詞辯論為之。
據上論斷，應依刑事訴訟法第367條前段、第372條，判決如主文
。
中    華    民    國    99    年    6     月    30    日
            刑事第五庭  審判長法  官  趙  春  碧
                              法  官  何  秀  燕
                              法  官  林  宜  民
以上正本證明與原本無異。
檢察官得上訴。
被告不得上訴。
如不服本判決應於收受送達後10日內向本院提出上訴書狀，其未
敘述上訴之理由者，並得於提起上訴後10日內向本院補提理由書
（均須按他造當事人之人數附繕本）「切勿逕送上級法院」。

                              書記官  吳  雅  菁
中    華    民    國    99    年    6     月    30    日

司法院資訊處製作；財團法人民間司法改革基金會備份。
